臺灣臺中地方法院刑事判決　　　　　　　100年度訴字第731號
公　訴　人　臺灣臺中地方法院檢察署檢察官
被　　　告　梁家佳
上列被告因偽造文書等案件，經檢察官提起公訴（100年度偵緝
字第7號），被告於本院受命法官行準備程序時，對於犯罪事實
為有罪之陳述，經本院合議庭裁定由受命法官獨任適用簡式審判
程序，判決如下：
    主    文
梁家佳意圖為自己不法之所有，而侵占對於業務上所持有之物，
處有期徒刑陸月，如易科罰金，以新臺幣壹仟元折算壹日；又行
使變造私文書，足以生損害於他人，處有期徒刑月，如易科罰
金，以新臺幣壹仟元折算壹日。應執行有期徒刑柒月，如易科罰
金，以新臺幣壹仟元折算壹日。緩刑貳年。
    犯罪事實
一、梁家佳自民國94年間起至99年4月12日止，為址設臺中縣潭
    子鄉（現改制為臺中市潭子區○○○路272號其所任職之「
    集中保全股份有限公司（以下簡稱集中保全公司）」派駐在
    潭子鄉○○○街1號之「大城花鄉社區」大廈執行保全職務
    之保全人員，負責該社區之公共安全、事務處理、代收款項
    及收取各種管理費（含管理費、汽車位、汽車機械保養費）
    等工作，係從事業務人員。詎其竟意圖為自己不法之所有之
    接續犯意，於99年4月8日起至99年4月12日止，趁其業務上
    執行收受其他管理員移交管理費（移交款項新台幣【下同】
    36636元），及多次代收該社區住戶之管理費（4月12日當天
    代收之管理費2580元及4月8日補開收據之管理費9458元，共
    計12038元）之數次機會，自其派駐「大城花鄉社區」之執
    行業務地點，將自其他管理員移交而收受之管理費，及向該
    社區大廈住戶所代收之管理費（帳面金額共計4萬8674元，
    惟梁家佳有116元之零錢未取走），實際取走之金額合計為4
    萬8558元（000000000＝48558），以變易持有為所有之意
    思，接續予以侵占入己。其為避免上開業務侵占行為被集中
    保全公司及大城花鄉社區管理委員會發現，復基於變造私文
    書、行使變造私文書之犯意，於99年4月12日擅自離職前某
    日，在大城花鄉社區管理室內，分別將該社區委員及集中保
    全公司會計製作具有私文書性質之「大城花鄉社區」大城花
    鄉99年2月份之財務收支明細表中「累計積欠本大樓費用（
    含本月）」項目下「G6、G7、H13、J9」等欄位之「期別」
    及「管理費」之內容加以竄改變造如下：「G6梁景旗、期別
    12-2月、管理費3156元，變造成期別1-2月、管理費2104元
    」、「G7張建旺、期別12-2月、管理費2856元，變造成期別
    2月、管理費952元」、「H13李淑麗、期別12-2月、管理費
    7011元，變造成期別2月、管理費2337元」、「J9許英蘭、
    期別12-2月、管理費3840元，變造成期別2月、管理費1280
    元」，並將該收支明細表公布於該社區，即用以公告行使向
    該社區住戶表明該財務收支明細表之內容，足生損害於「大
    城花鄉」社區全體區分所有權人及集中保全公司。
二、案經集中保全公司訴由臺灣臺中地方法院檢察署檢察官偵查
    起訴。
    理    由
一、證據能力部分：
    按除被告所犯為死刑、無期徒刑、最輕本刑為3 年以上有期
    徒刑之罪或高等法院管轄第一審案件者外，於刑事訴訟法第
    273條第1項程序進行中，被告先就被訴事實為有罪之陳述時
    ，審判長得告知被告簡式審判程序之旨，並聽取當事人、代
    理人、辯護人及輔佐人之意見後，裁定進行簡式審判程序，
    為刑事訴訟法第273條之1第1 項所明定；而簡式審判程序，
    貴在審判程序之簡省、便捷，故調查證據程序宜由審判長便
    宜行事，以適當之方法行之即可。是簡式審判程序中關於調
    查證據之程序，亦予簡化，關於證據調查之次序、方法之預
    定、證據調查請求之限制、證據調查之方法、證人、鑑定人
    之詰問方式等，均不須強制適用一般審判程序之規定。又因
    被告對犯罪事實不爭執，可認定被告並無行使反對詰問權之
    意，因此有關傳聞證據之證據能力限制，亦無庸適用。刑事
    訴訟法乃增訂第273條之2規定「簡式審判程序之證據調查，
    不受第159條第1項、第161條之2、第161條之3、第163條之1
    及第164條至第170條規定之限制」。本件經本院依上開規定
    適用簡式審判程序，是下列所採用之證據，均不受傳聞證據
    證據能力之限制，均有證據能力。
二、認定犯罪事實所根據之證據及理由：
(一)、被告梁家佳於偵查及本院審理中之自白（見臺灣臺中地方法
    院檢察署100年度偵緝字第7號卷第11─12頁、第20─21頁、
    本院卷第15頁背面、第19頁背面、第22頁背面）。
(二)、證人即告訴代理人黃鴻昌於偵查及本院準備程序中之指訴（
    見臺灣臺中地方法院檢察署99年度偵字第9882號卷第35─36
    頁、100年度偵緝字第7號卷第21─22頁、本院卷第15頁背面
    ）。
(三)、告訴人製作之梁家佳侵占管理費明細表1份、集中保全公司
    管理委員會99年2─4月份收費單共26張、99年4月11日之工
    作日誌1張、大城花鄉製作之梁家佳捲款明細表1份、99年4
    月8至11日管理員於2─4月份收訖汽車機械保養費之單據7張
    、遭變造之大城花鄉99年2月財務收支明細表1份（見臺灣臺
    中地方法院檢察署99年度偵字第9882號第5─26頁）。
(四)、告訴人製作之更改財務報表補充說明表1份、正確未變造之
    大城花鄉99年2月財務收支明細表1份、遭變造之大城花鄉99
    年2月財務收支明細表1份、集中保全公司管理委員會98年12
    月至99年1月份收費單共4張（見臺灣臺中地方法院檢察署
    100年度偵緝字第7號第25─31頁）。
(五)、綜上所述，被告之自白，核與事實相符，應堪採信。本案事
    證已臻明確，被告犯行應堪認定。
三、論罪科刑之理由：
(一)、按數行為於同時地或密切接近之時地實施，侵害同一之法益
    ，各行為之獨立性極為薄弱，依一般社會健全觀念，在時間
    差距上，難以強行分開，在刑法評價上，以視為數個舉動之
    接續施行，合為包括之一行為予以評價，較為合理者，屬接
    續犯，而應論以包括一罪。是以行為人主觀上係以其各個舉
    動僅為全部犯罪行為之一部，而就同一犯罪構成事實，以單
    一行為之數個舉動接續進行，以實現一個犯罪構成要件，侵
    害同一法益，為接續犯，成立一個罪名（最高法院71年臺上
    字第2837號、86年度臺上字第3295號判例意旨參照）。
(二)、查被告梁家佳係受僱於集中保全公司，擔任位於臺中市○○
    區○○路7街1號「大城花鄉社區」大廈之保全員，負責該社
    區之公共安全、事務處理、代收款項及收取各種管理費等工
    作，為從事業務之人，其所親自收取或移交收取之管理費，
    自屬其業務上所持有之物。另被告為掩飾侵占之情事，又對
    於具有私文書性質之大城花鄉社區財務收支明細表內容加以
    變造後，公告而行使，足以生損害於大城花鄉社區全體區分
    所有權人及集中保全公司。是核被告所為，係犯刑法第336
    條第2項之業務侵占罪及同法第216條、第210條之行使變造
    私文書罪。被告於變造私文書後復持以行使，其變造私文書
    之低度行為為行使之高度行為所吸收，不另論罪。查被告係
    出於一個業務侵占犯意之決定，於執行前開職務期間，多次
    侵占管理費之犯行，其乃各自為達成同一犯罪之各個舉動，
    事實上均有不可分離之密接關係，而持續侵害同一法益，於
    犯罪行為完畢之前，雖其各個舉動與業務侵占罪之構成要件
    均相符，但被告主觀上應皆係以各個舉動為其全部犯罪行為
    之一部，且客觀上亦係在密切之時地實施，是依據上開判例
    意旨，則在刑法評價上，分別皆視為數個舉動之接續施行，
    而包括以一行為予以評價，較為合理，是應屬法律概念之一
    行為，而成立接續犯。又被告上開業務侵占罪與行使變造私
    文書2罪間，犯意各別，行為互殊，應分論併罰。
(三)、爰審酌被告身為業務從業人員，原應本於忠實誠信關係，不
    得任意侵占業務上持有之金錢，反利用其執行業務而經收管
    理費之機會，予以侵占經手款項，圖求一己之貪慾，並塗改
    社區管理委員會製作之財務收支明細表，致其任職之集中保
    全公司及社區之區分所有權人受有損害，所為實屬不該，惟
    念其犯罪後坦承犯行，已具悔意，並已與告訴人公司達成民
    事上之和解，願分期賠償其業務上所侵占之金額，犯後態度
    良好，及兼衡其犯罪之動機、目的、無前科素行、手段暨其
    國中畢業之智識程度及業工、家境小康之生活狀況（詳警詢
    筆錄職業欄、教育程度欄及家庭經濟狀況欄之記載，見臺灣
    臺中地方法院檢察署100年度偵緝字第7號偵卷第5頁）等一
    切情狀，分別就其所犯量處如主文所示之刑，並依法定其應
    執行刑及諭知易科罰金之標準。另刑法第41條第8項因「司
    法院於98年6月19日作成釋字第662號解釋。解釋文謂『94
    年2月2日修正公布之現行刑法第41條第2項，關於數罪併罰
    ，數宣告刑均得易科罰金，而定應執行之刑逾6個月者，排
    除適用同條第1項得易科罰金之規定部分，與憲法第23條規
    定有違，並與本院釋字第366號解釋意旨不符，應自解釋公
    布之日起失其效力。』現行第8項關於數罪併罰，數宣告刑
    均得易服社會勞動，而定應執行之刑逾6月者，不得易服社
    會勞動之規定，雖未在該解釋範圍內，惟解釋所持理由亦同
    樣存在於易服社會勞動。爰修正第8項規定，以符合釋字第
    662號解釋意旨。數罪併罰之數罪均得易科罰金者，其應執
    行之刑雖逾6月，亦有第1項規定之適用。數罪併罰之數罪均
    得易服社會勞動者，其應執行之刑雖逾6月，亦得聲請易服
    社會勞動，有第2項至第4項及第7項規定之適用」之立法理
    由，於98年12月30日修正公佈為「第1項至第4項及第7項之
    規定，於數罪併罰之數罪均得易科罰金或易服社會勞動，其
    應執行之刑逾6月者，亦適用之。」從而，被告所犯上開2罪
    ，其法定刑均為5年以下有期徒刑之罪，且宣告刑均未逾有
    期徒刑6月，雖定應執行之刑逾有期徒刑6月，依刑法第41條
    第8項之規定，仍得易科罰金，併予敘明。
(四)、另查，被告前未曾受有期徒刑以上刑之宣告，有卷附臺灣高
    等法院被告前案紀錄查詢表、臺灣臺中地方法院檢察署刑案
    資料查註紀錄表各1份在卷可按，其因一時失慮，致罹刑章
    ，業已於本院審理時坦承犯行，深具悔意，並與告訴人集中
    保全公司成立和解，有本院100年度附民字第143號損害賠償
    事件和解筆錄在卷可按，衡被告經此次偵審程序及罪刑之宣
    告後當知警惕，應無再犯之虞，本院認其所受宣告之刑，以
    暫不執行為適當，併予宣告緩刑2年，以勵自新。
四、應適用之法條：
(一)、刑事訴訟法第273條之1第1項、第299條第1項前段。
(二)、刑法第336條第2項、第216條、第210條、第41條第1項前段
    、第8項、第51條第5款、第74條第1項第1款，刑法施行法第
    1 條之1第1項、第2項前段，判決如主文。
本案經檢察官劉玉媛到庭執行職務。
中    華    民    國   100    年    5     月    6     日
                  刑事第三庭  法  官  陳秋月
以上正本證明與原本無異。
如不服本判決應於收受判決後10日內，向本院提出上訴書狀，並
應敘述具體理由；其未敘述上訴理由者，應於上訴期間屆滿後20
日內向本院補提理由書（均須按他造當事人之人數附繕本）「切
勿逕送上級法院」。
告訴人或被害人對於判決如有不服具備理由請求檢察官上訴者，
其上訴期間之計算係以檢察官收受判決正本之日期為準。
                              書記官  詹東益
中    華    民    國   100    年    5     月    6     日
附錄本判決論罪科刑法條：
中華民國刑法第210條：
偽造、變造私文書，足以生損害於公眾或他人者，處5年以下有
期徒刑。
中華民國刑法第216條：
行使第210條至第215條之文書者，依偽造、變造文書或登載不實
事項或使登載不實事項之規定處斷。
中華民國刑法第336條第2項：
對於業務上所持有之物，犯前條第1項之罪者，處6月以上5年以
下有期徒刑，得併科3千元以下罰金。